【裁判字號】    89,易,678
【裁判日期】    891030
【裁判案由】    妨害自由等
【裁判全文】
臺灣士林地方法院刑事判決                          八十九年度易字第六七八號
    聲  請  人  臺灣士林地方法院檢察署檢察官
    被      告  戊○○
    選任辯護人  王淑琍律師
右列被告因妨害自由等案件，經檢察官聲請簡易判決處刑 (八十九年度偵字第四二九
七號)，經本院簡易庭認不得行簡易判決程序，改依通常程序審理，本院判決如左：
    主  文
戊○○共同連續以加害生命之事，恐嚇他人致生危害於安全，處有期徒刑月，如易
科罰金以佰元折算壹日。
    事  實
一、戊○○與乙○○前為男女朋友，並同居一室，嗣乙○○因故欲與戊○○分手，遂
    於民國八十九年農曆年前後起，未與戊○○聯絡。戊○○因乙○○避不見面，竟
    基於恐嚇之概括犯意，先於八十八年四月六日晚上八時許，電乙○○之前夫甲○○，恐嚇稱：甲○○與乙○○騙伊錢，要甲○○斷手斷腳等語，並詢問甲○○是
    否要再與乙○○結婚，且表示乙○○已被其玩到不要玩，騎到不要騎了等語，致
    甲○○心生恐懼。嗣戊○○於同年四月八日下午二時許，行經台北市○○路○段
    一四六號乙○○服務之三軍托兒所附近，見乙○○適自三軍托兒所外出，旋上前
    緊握乙○○之手要求吳女返回同居地，乙○○堅不同意，二人便發生拉扯，上情
    為乙○○之同事丁○看見，丁○即上前稱：乙○○是有夫之婦，拉扯不好看，並
    請戊○○有事進三軍托兒所談，戊○○旋即離開。戊○○離開後，思及多年感情
    付之東流，心甚不甘，仍承前恐嚇之概括犯意，致電乙○○恐嚇稱：要與之復合
    ，否則要斷其手腳等語，並要求談判，致乙○○心生恐懼，致生危害於安全，遂
    電已下班之所長丙○○返回三軍托兒所商議，二人商量後，由乙○○電請戊○○
    至所協商。戊○○旋偕與其有恐嚇犯意聯絡之姓名年籍不詳之成年「溫」姓男子
    （戊○○乃承前恐嚇之概括犯意），及與無上開犯意之另三名男子，於同日下午
    五時許，至三軍托兒所談判。席間，戊○○表明溫姓為其兄弟，一切由溫姓男子
    作主，該溫姓男子即拍桌子並口氣強硬地向乙○○恫稱：要吳女返回戊○○身邊
    ，否則要乙○○好看等語，因乙○○堅不同意，溫姓男子承同前之單一恐嚇犯意
    向乙○○嚇稱：不能分手，另乙○○與戊○○在一起時，花了戊○○很多錢，不
    能就這樣算了，要分手要給分手費新台幣（下同）五十萬元，限一個月內交付，
    不然要斷其手腳等語，致乙○○心生畏怖，致生危害於安全。經在場之丙○○等
    人見狀出面圓場，戊○○等人始行離去。
二、案經被害人乙○○訴由台北市政府警察局南港分局報請台灣士林地方法院檢察署
    檢察官偵查聲請簡易判決處刑。
    理  由
一、訊據被告戊○○，固坦承與告訴人乙○○同居十餘載，因告訴人突要分手，是於
    上開時日應告訴人之邀至三軍托兒所談判等情不諱，然矢口否認有上開犯行，辯
    稱：係自己一人至三軍托兒所，未偕他人同往，且五十萬元乃告訴人自己自願給
    付，又其深愛告訴人，絕不會做傷害告訴人之事云云。惟查：
    (一)右揭犯罪事實，業據告訴人於警訊、偵查及本院調查時指訴歷歷。
    (二)就被告恐嚇甲○○部分，乙○○之指述，核與證人甲○○於本院所述相符，次
      查證人甲○○於本院雖稱：打電話恐嚇之人未說其姓名等語，然查其亦證稱：
      因被告鄉音很重，伊能聽出該人即為被告等語，再查證人甲○○證稱：打電話
      恐嚇者稱：甲○○與乙○○騙其錢，並問甲○○是否要再與乙○○結婚，且表
      示乙○○已被其玩到不要玩，騎到不要騎了等語，堪認致電者應為被告無疑，
      再參以甲○○於翌日（即八十九年四月七日）一早七時許即委乙○○至台北縣
      警察局永和分局永和派出所報案，此有該派出所受理各類案件紀錄表可稽，次
      佐以被告於四月八日即與乙○○就分手還錢之事談判，堪認甲○○上開證詞與
      事實相符，其確有接獲被告上開恐嚇電話，再依其接獲電話翌日一早即要告訴
      人至派出所報案以觀，足認其被告上開恐嚇之語，足令其心生畏怖無訛。
    (三)就告訴人指訴其餘被告及溫姓男子恐嚇部分，核與目擊證人丁○、撒成功、丙○○及陳英彥於本院調查時所述相符，雖告訴人與證人就被告之溫姓男子為上
      開恐嚇之語，係在警察據報前來處理前或後為之（三軍托兒所員工見被告偕四
      人前來，為恐不測，遂報警，警員前來處理時，見多人在內議事，經所內人員
      告稱係男女感情糾紛之事，會自行協調，警員隨即離去），及被告究稱溫姓男
      子為其兄弟或友人，可代表他，有不一致之陳述，然其等就被告偕溫姓男子等
      四人前來談判，有恫嚇稱：要給五十萬及要乙○○斷手斷腳等語，則相一致，
      且證人即據報前往處理之警員黃銘政於本院亦證稱：有聽到被告說給了那女人
      （按指告訴人）四、五十萬元等語，參以證人丁○、撒成功、丙○○及陳英彥
      等人雖或為告訴人之同事，或與告訴人相識，然其等與被告並無恩怨，當無構
      詞誣陷被告之必要。再查案發當時三軍托兒所內有丁○、撒成功、丙○○、崔
      正文、陳英彥、被告、溫姓男子及被告另偕之四人等多人，且雙方除談及告訴
      人回被告身邊及分手費之問題外，據證人陳英彥、丙○○及告訴人陳稱：被告
      尚帶其與告訴人之照片，談及雙方交往，及有關告訴人之私事等事項，堪認當
      時三軍托兒所人多嘴雜，談論之事情又廣，而各人因記憶力、受教育及表達能
      力之不一，因而就聽聞或親見之事，會以自己之方式記憶及陳述，自難期其等
      就細節之陳述渾然一致，前開不一致之處，就本案而言，尚屬枝微末節，難以
      此不一致之處，否認證人之證詞。是辯護人以此攻擊證人之證詞，顯無可採。
      從而其等及告訴人所稱：被告偕四人前來，被告並表示溫姓男子可全權代表伊
      ，暨溫姓男子為前述恐嚇之言語等語，應與事實相符，堪以採信。而告訴人聞
      言心生畏怖一情，亦據告訴人證述在卷。參以被告於當日三點多與告訴人通電
      話時即恫稱要告訴人斷手斷腳，而後旋揭溫姓男子前來，溫姓男子又口氣強硬
      嚇稱右述話語，是告訴人相信被告及溫姓男子可能實現所說之話，而心生畏懼
      ，核與常情相符，堪認告訴人陳稱聞言心生畏懼等語，應為事實，而非誣陷被
      告之詞。再查溫姓男子為被告偕同前往之人，被告並表示由溫姓男子可代表其
      ，並由溫姓男子全權作主，堪認被告就溫姓男子之上開恐嚇犯行，有犯意之聯
      絡，且有將之視為自己犯行之意至明。
    (四)至辯護人聲請調閱告訴人四月八日之0000000000、0000000
      電話通聯紀錄，以查當日被告是應告訴人之請至三軍托兒所談判，另請調閱被
      告中和泰和街郵局帳戶八十五年至八十八年十一月底之所有提款明細及提款錄
      影帶，以查提款人為何人，並請函三軍托兒所以查告訴人已否離職，查告訴人
      及證人丙○○等均稱：因告訴人接被告電話後，與丙○○商量，而由告訴人電
      被告至三軍托兒所商議，被告遂於當日下午五時許偕四名男子前來等語，與辯
      護人欲證明之被告應邀前來相符，實無調查之必要，另二聲請調查之證據，核
      與本案無涉，無調查之必要。而告訴人所提之電話錄音，非被告為恐嚇時之錄
      音，且為被告與證人丙○○於審判外之陳述，自無證據之價值，是不勘驗其內
      容。而告訴人及證人丙○○指稱提起告訴後之八十九年五月八日，被告致電丙○○恐嚇稱：如作證，要其全家好看等語，即便屬實，亦屬因告訴人提起本件
      告訴後，另行起意所為，與本案無何連續犯等之裁判上一罪關係，本院自無從
      審究，此部分應請告訴人及證人丙○○另訴請司法機關偵辦。
   綜上所述，被告所辯均顯為卸責之詞，不足採信。本件事證明確，被告犯行堪以
   認定，應依法論科。
二、核被告所為，係犯同法第三百零五條之恐嚇危害安全罪，其八十八年四月八日下
    午五時之恐嚇犯行與溫姓男子間，有犯意之聯絡，被告視溫姓男子之犯行為己之
    犯行（詳參理由所載），均為共同正犯。被告先後三次恐嚇之犯行，時間緊接，
    所犯罪名相同，顯係出於概括之犯意為之，為連續犯，爰依刑法第五十六條之規
    定以一罪論，並加重其刑。被告八十八年四月六日恐嚇甲○○之犯行及同年四月
    八日下午三時許，於電話中恐嚇乙○○之犯行，雖未據公訴人記載於犯罪事實欄
    （四月六日之犯行，業據到庭檢察官聲請本院審酌），惟此部分與公訴人已起訴
    且經本院論罪科刑之恐嚇罪部分，有連續犯之裁判上一罪關係，本院自得併予審
    理。另公訴人認被告四月八日下午五時之犯行，除與溫姓男子有犯意聯絡外，另
    與其偕同前往之另三名男子亦有犯意聯絡行為分擔，然依告訴人及前開證人所述
    ，該三名男子，僅站在旁邊，沒說話也無何動作，是卷內並無證據證明該三名男
    子涉有恐嚇之犯行，公訴人認其等亦屬共犯，尚屬無據。爰審酌被告因告訴人欲
    與之分手，心有不甘即為上開犯行，及其犯罪之手段、所造成之危害，暨其犯後
    態度等一切情狀，量處如主文所示之刑，並定易科罰金之折算標準。
三、公訴人另認被告因不滿告訴人要與其分手，思以強制手段解決，遂於八十九年四
    月八日下午二時許，搭乘Ｕ４—７８６號計程車至告訴人工作之三軍托兒所上址
    ，並在台北市○○路○段一七八巷口，見告訴人正欲上計程車離去，在告訴人欲
    上車離去之際，以強拉告訴人右手臂之強暴脅迫方式阻止告訴人離去，並拉往其
    前開計程車，妨害告訴人行使離去等之行動自由權利，因認被告另涉刑法第三百
    零四條第一項之罪嫌。訊據被告堅決否認上情，辯稱只是牽告訴人之手，問他要
    否回去，並無強拉等語。查：
    (一)按犯罪事實應依證據認定之，無證據不得推定其犯罪事實，刑事訴訟法第一百
      五十四條定有明文。又按告訴人之告訴，係使被告受刑事追訴為目的，故其陳
      述是否與事實相符，自應調查其他證據，以資審認；又犯罪事實之認定，應憑
      證據，如未能發現相當證據，或證據不足以證明，自不能以推測或擬制之方法
      ，以為裁判基礎（最高法院五十二年度台上字第一三００號、四十年度台上字
      第八六號判例參照）。
    (二)查告訴人雖指稱：下班在路旁叫計程車時，被告在我要上計程車時，強拉我右
      手臂，往其計程車內走，我立即呼叫云云，然查告訴人於本院訊問時稱：四月
      八日下午二時我要下班，在門口看到他，他就過來問我要去那裡，我說我要回
      家，他就強拉我的右手臂不讓我上車。（問那時攔車了嗎﹖）還沒有。（問既
      還沒攔車，為何說他不讓妳上車﹖）我已經叫車，車已停下來。（問為何剛說
      沒有攔車﹖）我的意思是剛出校門時沒有攔車，是和他講話走了二分鐘後才叫
      車。他要把我拉到他車，我看到他車裡面有二人，年約四十左右，然後我就大
      叫等語（見本院八十九年七月十三日筆錄），查告訴人先稱被告強拉其手臂不
      讓其上車，當時尚未攔車，待本院追問既還沒攔車被告如何能不讓妳上車，才
      改口稱：其意指初始沒攔車，和被告邊走邊講話約二分鐘後才攔車云云，所述
      前後不一，是就被告拉告訴人時，告訴人攔車否，告訴人之指述有待質疑。次
      查告訴人於警訊及偵查中均未稱被告之計程車內坐有二人，於本院始為此陳述
      ，倘被告之計程車內另坐有二人，告訴人就此當無疏未陳述之理，前竟未陳述
      ，其此部分之指述，亦不可遽採。再查，如前述，告訴人已決意與被告分手，
      且其前夫甲○○甫於四月六日晚接獲被告恐嚇之電話，是告訴人見到被告，且
      被告復拉告訴人之手，衡情告訴人應迅速招車離開，或返回三軍托兒所求援，
      豈有任令被告拉其手，復拉被告邊走邊聊二分鐘後，始欲招計程車離去之理？
      從而告訴人上揭指訴尚有瑕疵，無足遽信。
    (三)次查據證人丁○證稱：見被告在拉告訴人，告訴人揮手反抗，我說告訴人是有
      夫之婦，這樣不好看，有事進所內談，被告即行離去等語，而證人崔正文陳稱
      ：聽丁○大喊，我跟丁○從三軍托兒所跑出去，看到被告及告訴人，看到時其
      二人是分開的，沒看到拉扯之情形，只聽到丁○說為何要拉她，並叫我報警，
      我一回頭就發現被告已離開，其如何離開我不清楚等語，依上二證人之證詞，
      僅能證明丁○親見被告拉告訴人，但無從證明被告要拉告訴人上其之計程車，
      或不讓告訴人上其所攔之計程車。由此，益見告訴人指稱被告不讓其上所攔之
      計程車及要拉其往被告所乘之計程車內云云，與事實不符，其此部分指訴不可
      採信。
    (四)再查被告與告訴人前為男女朋友、同居達十餘年，且發生性行為。告訴人於八
      十九年農曆年前後離開被告未與之聯絡等情，為告訴人及被告所是認。而被告
      致電甲○○及同年四月八日下午五時至三軍托兒所談判，其主要目的均希望告
      訴人能與之復合，返回其等同居處，堪認被告仍愛告訴人。查二人既有親密關
      係，平常之肢體接觸當為二人慣有之動作，被告仍對告訴人執著，而被告於告
      訴人自八十九年二月間不與之聯繫後，迄八十九年四月八日始遇告訴人，依其
      仍眷戀告訴人之心，其甫見告訴人伸手拉告訴人要其與之返家，此為情理之常
      。而如前述，又無證據證明被告要將告訴人拉往其計程車或不讓告訴人上所攔
      之計程車，是單純之「拉」告訴人，縱告訴人有反抗與之拉扯，亦難認其「拉
      」告訴人有妨害告訴人之意思自由，使告訴人行無義務事，或妨害其行使權利
      。被告之行為與刑法第三百零四條第一項罪之構成要件尚有未合。此原應諭知
      無罪判決，惟因公訴人認此與前開已起訴並經本院論罪科刑之罪間，有牽連犯
      之裁判上一罪關係，爰不另為無罪之諭知。
四、據上論斷，應依刑事訴訟法第四百五十二條、第二百九十九條第一項前段，刑法
    第二十八條、第五十六條、第三百零五條、第四十一條，罰金罰鍰提高標準條例
    第一條前段、第二條，判決如主文。
本案經檢察官陳嘉琪到庭執行職務。
中        華        民        國    八十九    年    十    月    三十    日
                                臺灣士林地方法院刑事第四庭
                                           法  官   江  翠  萍
右正本證明與原本無異。
如不服本判決應於送達後十日內向本院提出上訴狀。
                                           書記官   陳  淑  女
中        華        民        國    八十九    年   十一   月     一     日
附錄本案論罪科刑法條全文：
刑法第三百零五條：
以加害生命、身體、自由、名譽、財產之事恐嚇他人，致生危害於安全者，處二年以
下有期徒刑、拘役或三百元以下罰金。


司法院資訊處製作；財團法人民間司法改革基金會備份。
